臺灣臺中地方法院民事裁定 
                                   110年度司繼字第3513號
聲  請  人  紀秋源  
受  選任人  周永康地政士

上列聲請人聲請為被繼承人林南山選任遺產管理人事件，本院裁
定如下：
    主      文
選任周永康地政士為被繼承人林南山之遺產管理人。
准對被繼承人林南山之大陸地區以外繼承人為承認繼承之公示催
告。
被繼承人林南山之大陸地區以外繼承人，應自前項公示催告最後
揭示於法院公告處、資訊網路及其他適當處所之日起，壹年內承
認繼承，上述期限屆滿，無繼承人承認繼承時，被繼承人林南山
之遺產，於清償債權並交付遺贈物後，如有賸餘即歸屬國庫。
聲請程序費用由被繼承人林南山之遺產負擔。
    理      由
一、按繼承開始時，繼承人之有無不明，而無親屬會議或親屬會
    議未於一個月內選定遺產管理人者，利害關係人或檢察官得
    聲請法院選任遺產管理人，並由法院依公示催告程序，定六
    個月以上之期限，公告繼承人，命其於期限內承認繼承，民
    法第1177條、第1178條規定甚明。次按，先順序繼承人均拋
    棄其繼承時，由次順序之繼承人繼承。其次順序繼承人有無
    不明或第四順序之繼承人均拋棄其繼承權者，準用關於無人
    承認繼承之規定，民法第1176條第6項定有明文。
二、本件聲請意旨略以：聲請人與被繼承人林南山（男、安政4
    年6月11日生、生前最後住址：臺中廳大肚中堡鴨母寮庄土
    名安良港146番地）同為坐落臺中市○○區○○段000地號土地（
    下稱系爭土地）之共有人，惟被繼承人已於民國29年（昭和
    15年）7月25日死亡，其配偶及長子均早於被繼承人死亡，
    是否仍有應繼承之人不明，且無親屬會議於一個月內選定遺
    產管理人，聲請人為能提起分割共有物訴訟並順利進行，爰
    依民法第1178條第2項等規定請求選任被繼承人之遺產管理
    人等語。
三、經查：
(一)聲請人上開主張之事實，據其提出系爭土地登記第一類謄本
    、日據時期戶籍簿冊及臺中○○○○○○○○函文影本等件為證。復
    經本院依職權函請臺中市清水地政事務所提供系爭土地關於
    所有權人林南山之全部相關登記資料，嗣依該所函覆並檢附
    之資料所示，系爭土地所有權人林南山之住所核與本件日據
    時期戶籍簿冊關於被繼承人林南山之記載相符，有該所111
    年3月29日清地一字第1110003461號函附卷可稽。依被繼承
    人林南山之戶籍資料所載，其配偶係於7年（大正7年）6月2
    日死亡，其長子係於22年（昭和8年）11月14日死亡，其記
    事欄亦記載「絕家」，且本院依職權亦查無被繼承人林南山
    之家事前案紀錄，此有本院索引卡查詢資料及臺中○○○○○○○○
    ○110年12月6日中市梧戶字第1100004375號函文在卷足憑，
    堪認被繼承人林南山於繼承開始時，其繼承人之有無不明。
    從而，聲請人聲請選任被繼承人林南山之遺產管理人，揆諸
    前揭規定，為有理由，應予准許。
(二)嗣經本院函詢社團法人台中市地政士公會，該公會來函推薦
    由周永康地政士擔任本件遺產管理人，此有該公會函附卷可
    稽。茲審酌周永康為執業地政士，具有專業知識及能力，且
    與被繼承人林南山所遺遺產間無利害關係，若由其擔任本件
    之遺產管理人，應能秉持其專業倫理擔當此具公益性質之職
    務，並順利達成管理保存及清算遺產之任務。執此，本院認
    為由周永康地政士擔任被繼承人林南山之遺產管理人，應屬
    妥適，爰選任之。
(三)至於聲請人建請選任財政部國有財產署中區分署擔任本件遺
    產管理人云云，經本院函詢該署是否願意擔任本件遺產管理
    人，該署函覆並無擔任之意願。又因聲請法院選任遺產管理
    人屬非訟事件，審判範圍本不受當事人請求之範圍所拘束，
    即具有聲明之非拘束性及法院之自由裁量，本院自得依職權
    裁量選任適當之人擔任遺產管理人，併予敘明。
四、依家事事件法第127條第4項規定，裁定如主文。
中　　華　　民　　國　　111 　年　　4 　　月　　6 　　日
                  家事法庭  司法事務官　張吉祥
以上正本係照原本作成。
如不服本件裁定，得於裁定書送達之翌日起10日內，以書狀敘述
理由，向本庭提起抗告，並應繳納抗告費新台幣1000元。  
中　　華　　民　　國　　111 　年　　4 　　月　　6 　　日
                                書記官　林雅慧